ACORDAO-COMPLETO-2545751

ACÓRDÃO 4508/2022 ATA 27/2022 - PRIMEIRA CÂMARA

VISTOS, relatados e discutidos estes autos de tomada de contas especial na qual se apreciam, nesta fase, embargos de declaração opostos por Williames Pimentel de Oliveira contra o Acórdão 3198/2022-TCU-Primeira Câmara, mediante o qual foi considerado revel.
ACORDAM os Ministros do Tribunal de Contas da União, reunidos em sessão da 1ª Câmara, ante as razões expostas pelo relator, e com fundamento nos arts. 32, inciso II, e 34 da Lei 8.443/1992, em: 
9.1. conhecer dos presentes embargos para, no mérito, acolhê-los;
9.2. excluir o responsável Williames Pimentel de Oliveira do item 9.1 do Acórdão 3198/2022-TCU-Primeira Câmara;
9.3. restituir os autos à SecexTCE para instrução sobre as razões de justificativa apresentadas por esse responsável (peça 78) ;
9.4. encaminhar cópia deste acórdão ao embargante, com a informação de que o inteiro teor do relatório e do voto que o fundamentam está disponível para a consulta no endereço www.tcu.gov.br/acordaos.

Embargos de declaração opostos por Williames Pimentel de Oliveira contra o Acórdão 3.198/2022-1ª Câmara.

Primeira Câmara

Município de Porto Velho/RO

3. Embargante: Williames Pimentel de Oliveira (XXX.341.442-XX)

13.1. Ministros presentes: Walton Alencar Rodrigues (Presidente), Benjamin Zymler, Vital do Rêgo e Jorge Oliveira (Relator).
13.2. Ministros-Substitutos presentes: Augusto Sherman Cavalcanti e Weder de Oliveira.

JORGE OLIVEIRA

Ministro Jorge Oliveira.

Trata-se de embargos de declaração opostos por Wiliames Pimentel de Oliveira contra o Acórdão 3198/2022-TCU-Primeira Câmara, mediante o qual o embargante foi considerado revel, juntamente com José Iracy Macário Barros, foram rejeitadas as razões de justificativa de Ângela Ribeiro de Souza e as alegações de defesa do Município de Porto Velho/RO, com a fixação de prazo para que o ente efetue o recolhimento das quantias especificadas aos cofres do Fundo Nacional de Saúde.
2.	Transcrevo, a seguir, o teor dos embargos de peça 117:
"I. Da Tempestividade e do Cabimento. 
1. Saliente-se, desde já, a tempestividade dos presentes embargos. O Embargante foi cientificado do Acórdão 3198/2022-TCU-Primeira Câmara, peça nº 96, através da comunicação via plataforma Conecta-TCU, em 27.07.2022, conforme Termo de Ciência de Comunicação abaixo:
 (...) 
2. Interposto antes do dies ad quem, inquestionável é a tempestividade do aviamento dos presentes embargos. 
3. De logo, devemos destacar que a pretensão posta através desta espécie recursal encontra sucedâneo na Lei Orgânica desse honrado Tribunal de Contas da União, bem como em seu Regimento Interno, duas espécies normativas que disciplinam esse importante meio de impugnação das decisões proferidas por essa Corte de Contas. 
4. Deve-se trazer à baila a redação dos arts. 32, II, e 34 da Lei nº 8.443/92 e a do art. 287 do Regimento Interno do Tribunal de Contas da União - TCU: 
'Art. 32. De decisão proferida em processo de tomada ou prestação de contas cabem recursos de: II - embargos de declaração; 
Art. 34. Cabem embargos de declaração para corrigir obscuridade, omissão ou contradição da decisão recorrida.	
§ 1° Os embargos de declaração podem ser opostos por escrito pelo responsável ou interessado, ou pelo Ministério Público junto ao Tribunal, dentro do prazo de dez dias, contados na forma prevista no art. 30 desta Lei. 
§ 2° Os embargos de declaração suspendem os prazos para cumprimento da decisão embargada e para interposição dos recursos previstos nos incisos I e III do art. 32 desta Lei.' Regimento Interno/TCU 
'Art. 287. Cabem embargos de declaração quando houver obscuridade, omissão ou contradição em acórdão do Tribunal. 
II. Do Erro Material do Acordão. 
5. Data máxima vênia, quedou-se contraditória/omissa o Acordão embargado vez que, a decretação da revelia, é o ponto central do ponto contraditório/omisso, proferido por esse julgamento, que ora, é objeto deste Recurso. 
6. Assim sendo, este embargante demonstrou o cumprimento TEMPESTIVAMENTE (grifo nosso) do comparecimento a e. Corte de Contas, apresentando suas razões de defesa, constante da peça 78, 1/53 páginas, protocolada em 14/09/2021 às 15:11:25 - Resposta de Comunicação Referente aos OFÍCIOS 46886 e 46888/2021-TCU/Seproc - Petição inominada (Conecta-TCU) . 
7. Veja-se, que os documentos probatórios da tempestividade e da defesa apresentada, sempre estiveram acostados dentro dos autos (Processo Processo 021.442/2020-7 - Tomada de Contas Especial, peça nº 78, com os conteúdos apresentados da verdade real dos fatos, que não foram objeto de análise. 
8. Diante do conjunto probatório, a r. Decisão de Vossa Excelência, com a devida vênia, merece ser revista, para que surtam os efeitos da anulação da decretação da revelia por fundamentação equivocadamente, por essa e. Corte de Contas da União. 
III. DOS PEDIDOS 
9. Diante de todo exposto, vem perante Vossa Excelência, requerer: 
a) Tendo em vista o preenchimento de todos os requisitos de admissibilidade, seja admitido o recurso de embargos de declaração com efeito modificativo;
b) Requer-se provimento dos embargos, modificando-se a r. decisão, eliminando o erro material contido no Acordão embargado, e desta forma seja reparada a decretação da revelia deste Embargante, conforme Decisão contida no Acórdão 3198/2022-TCU-Primeira Câmara referente ao Processo Processo 021.442/2020-7, constantes das peças nº s 96/98; 
c) Requer ainda que todas as publicações sejam realizadas em nome do patrono da causa, o Senhor TIAGO RAMOS PESSOA, OAB/RO nº 10566, sob pena de nulidade dos atos, conforme dispõe o CPC."
É o relatório.

Williames Pimentel de Oliveira (2.694/OAB-RO) e Tiago Ramos Pessoa (10.566/OAB-RO), representando Williames Pimentel de Oliveira.

Não atuou

EMBARGOS DE DECLARAÇÃO. TOMADA DE CONTAS ESPECIAL. RECURSOS DO FNS REPASSADOS AO MUNICÍPIO DE PORTO VELHO/RO PARA MANUTENÇÃO DE UNIDADES DO SAMU INEXISTENTES. CITAÇÃO. AUDIÊNCIAS. REVELIA DE ALGUNS RESPONSÁVEIS. REJEIÇÃO DAS RAZÕES DE JUSTIFICATIVA DE UM RESPONSÁVEL. REJEIÇÃO DAS ALEGAÇÕES DE DEFESA DO MUNICÍPIO, COM A CONCESSÃO DE NOVO E IMPRORROGÁVEL PRAZO PARA O RECOLHIMENTO DO DÉBITO. CONHECIMENTO DOS EMBARGOS. ACOLHIMENTO. RESTITUIÇÃO DO PROCESSO À UNIDADE TÉCNICA, PARA INSTRUÇÃO.

TOMADA DE CONTAS ESPECIAL (TCE)

não atuou

Ante o atendimento dos requisitos de admissibilidade, os embargos de declaração opostos por Williames Pimentel de Oliveira contra o Acórdão 3198/2022-TCU-Primeira Câmara podem ser conhecidos.
2.	Em síntese, o embargante aponta "omissão/contradição" no acórdão embargado, tendo em vista que, apesar de ter apresentado razões de justificativa (peça 78) , foi considerado revel (item 9.1) , situação que deseja ver reparada.
3.	De fato, verifico que as razões de justificativa de peça 78 foram apresentadas, de forma conjunta, por Ângela Ribeiro de Souza e por Williames Pimentel de Oliveira. No entanto, a instrução da unidade técnica, equivocadamente, considerou que apenas a primeira responsável teria apresentado defesa, o que levou à declaração de revelia do ora embargante.
4.	Desse modo, os presentes embargos devem ser acolhidos, para deixar de considerar revel Williames Pimentel de Oliveira, retirando seu nome do item 9.1 do acórdão embargado. Além disso, deve ser determinado à unidade técnica que proceda à instrução das razões de justificativa desse responsável. Esclareço que essa medida não interferirá na situação dos demais responsáveis no processo, uma vez que o julgamento das contas ocorrerá apenas na etapa processual seguinte.
Ante o exposto, voto no sentido de que o Tribunal adote o Acórdão que ora submeto à deliberação deste Colegiado.
TCU, Sala das Sessões, em 9 de agosto de 2022.
JORGE OLIVEIRA 
Relator